【裁判字號】    88,訴,461
【裁判日期】    890229
【裁判案由】    殺人未遂
【裁判全文】
臺灣士林地方法院刑事判決                          八十八年度訴字第四六一號
    公  訴  人  臺灣士林地方法院檢察署檢察官
    被      告  甲○○
    選任辯護人  楊冀華
右列被告因殺人未遂案件，經檢察官提起公訴 (八十八年度偵字第七一一二號)，本
院判決如左：
        主  文
甲○○以加害生命之事，恐嚇他人致生危害於安全，累犯，處有期徒刑壹年捌月。扣
案之沙拉油桶壹個、打火機壹個均沒收。
        事  實
一、甲○○曾於民國（下同）八十三年間因違反麻醉藥品管理條例案件，經本院於八
    十三年五月二十七日以八十三年度易字第一一八七號判決判處有期徒刑六月確定
    ，於八十三年八月十七日執行完畢。猶不知悔改，與乙○○原為男女朋友關係，
    因乙○○欲與其分手，甲○○不願意仍執意交往，於八十八年七月八日上午九時
    三、四十分許再度以電話向乙○○求好遭拒後，竟心生惱怒萌向乙○○潑灑汽油
    以洩憤之恐嚇犯意，甲○○於前往乙○○位於台北市士林區○○○路一○九巷八
    十三弄口設擺攤位地點途中，拾獲他人棄置而由其據為己有之沙拉油桶一個並裝
    入其所騎乘之機車汽油後，於當日上午十時二分許到達乙○○上開擺攤地點，將
    所騎乘之機車停妥後，即持該沙泣油桶走向乙○○並向其潑灑汽油，使乙○○上
    半身背部之衣物全為汽油所浸濕，潑灑後並毆打及踢踹乙○○，致乙○○受有左
    眼前房出血及左眼高眼壓之傷害（傷害部分未據起訴），甲○○隨後將沙拉油桶
    丟向乙○○即轉身離去，甲○○甫離開數步之遠時，即被在附近巡邏之員警攔住
    ，甲○○因情緒激動，又自其身上拿出其所有之打火機握在手上，接續恐嚇乙○
    ○：「要賭就賭大一點」（以台語），雖未作點火動作，然員警無法搶下致其一
    直握在手中，以此潑灑汽油及拿出打火機之行為恐嚇致乙○○，使乙○○甚為驚
    恐，致生危害於安全，嗣經警逮捕，當場扣得上開沙泣油桶一個，並於警局中自
    甲○○身上起出上開打火機一個。
二、案經被害人乙○○訴由台北市政府警察局士林分局報告台灣士林地方法院檢察署
    檢察官偵查起訴。
        理  由
一、訊據被告甲○○，對於在右揭時、地對被害人乙○○潑灑汽油以恐嚇之事實坦承
    不諱，惟矢口否認有將打火機拿在手上，也沒有說「要賭就賭大一點」，而是說
    「讓我過，讓我過」云云。然查，右揭事實，迭據告訴人即被害人乙○○指訴歷
    歷，並經承辦本案之員警丙○○於本院調查中證稱：當時與丁○○輪值，我們巡
    邏至案發地點，發現有人吵架，我們騎機車過去後，民眾告訴我們有人潑汽油，
    我們到時，被告正要走，我們攔住他，不讓他走，但他當時情緒很激動，他一直
    罵她，他還有要往前衝的樣子，他還有拿出打火機來，並說「要賭就賭大一點」
    （用台語說），當時我和被害人站在他前面，所以我不知道他是對誰講的，我不
    知道他打火機是從那裡拿出來的，因為他之前並未拿打火機，在我們聯絡其他員
    警沒有特別注意他時，他手上已拿打火機，他並未點火，但拿打火機時他說「要
    賭就賭大一賭」，我們要搶他打火機，但搶不下，就讓他一直握著，我們有攔著
    他一直等到支援到，打火機是到警局時才從他口袋中拿出來的，．．．他並無說
    「讓我過，讓我過」等語，．．．打火機他一直握在手上，並無作點火動作等情
    明確（見本院八十八年八月二十四日訊問筆錄），復有驗傷診斷證明書一紙、照
    片六幀、沙拉油桶一個、打火機一個扣案足資佐證，被告所辯無非飾卸之詞，不
    足採信，本案事證明確，被告之犯行洵堪認定。
二、按殺人未遂罪名之成立，須於實施殺害時，即具有使人喪失生命之故意，．．．
    除犯人確已為自白具有殺意之情形外，仍應參酌加害事故發生之動機、背景，涉
    案當事人有無具體之嫌怨，暨該嫌怨依社會一般生活經驗是否足啟戕害生命之犯
    意等全盤事實，在不違背罪疑惟輕法則與證據裁判主義之前提下審慎認定，要難
    以傷及致命部位之客觀結果，逕為最不利於被告之認定，此觀之最高法院十八年
    上字第一三０九號、十九年上字第七一八號、四十七年台上字第一三六四號、四
    十八年台上字第三三號著有判例自明，訊據被告甲○○堅決否認有殺人之故意，
    辯稱意在恐嚇被害人等語，經查被告向被害人潑灑汽油後，即轉身離去，於離去
    數步遠後才被員警攔住乙節，此不僅為被告所辯稱，且為被害人及承辦員警證述
    屬實，而被害人及承辦員警並證稱被告在被員警攔住時，有拿出打火機，但並未
    作出點火的動作，僅一直握在手中等語，已如前述，衡情，被告若果欲置被害人
    於死地，自可在向被害人潑灑汽油後，即以打火機點火燒死被害人，而非轉身逕
    行離去，況當時並無員警或其他外力介入致被告不能遂行其點火殺人之行為，應
    認其並無殺人之犯意，而被告嗣經員警攔住後，雖拿出打火機，然其當時並無點
    火的動作，在員警無法將其手中打火機搶下來的情況下，若被告當時仍意在殺人
    ，應有點火的動作才是，而非一直握在手中，應認被告本意在恐嚇被害人，而非
    殺人，況被告與被害人原本即為男女朋友關係，雖被告不同意被害人提議分手之
    要求，然此亦未必令被告產生置被害人於死之動機；至於被害人乙○○雖陳稱被
    告向她潑灑汽油時有揚言「要你死得很難看」等語，認被告確有殺人之故意云云
    ，此不惟為被告所否認，且縱被告於潑灑汽油時有為上開揚言，然綜合前開所述
    ，應認此亦為被告恐嚇之手段，否則被告當無潑灑汽油後即轉身離去之可能。故
    核被告所為，係犯刑法第三百零五條之恐嚇危害安全罪，其先以潑灑汽油在被害
    人身上恐嚇被害人，後拿出打火機握在手上，均為恐嚇之部分行為，係單純一罪
    ，公訴人認被告係犯刑法第二百七十一條第二項、第一項之殺人未遂罪嫌，起訴
    法條容有錯誤，應予變更。另查被告曾於八十三年間因違反麻醉藥品管理條例案
    件，經本院於八十三年五月二十七日以八十三年度易字第一一八七號判決判處有
    期徒刑六月確定，於八十三年八月十七日執行完畢，有台灣士林地方法院檢察署
    刑案資料查註紀錄表及本院被告全國前案紀錄表各一份附卷可參，其於前案執行
    完畢後五年內再犯本件有期徒刑以上之罪，為累犯，應依刑法第四十七條規定加
    重其刑。爰審酌被告之素行不佳、與被害人原為男女朋友關係、犯罪之動機不良
    、手段至為卑劣，致被害人驚懼萬分、所生之危害及犯罪後部分否認犯行之態度
    及雖與被害人達成民事和解等一切情狀，從重量處如主文所示之刑，以資懲儆。
    扣案之打火機一個為被告所有，沙拉油桶一個為被告拾獲他人所棄置而由其拾獲
    為己有，均係供被告犯罪所用之物，應依刑法第三十八條第一項第二款規定宣告
    沒收。
三、被告傷害被害人部分之犯罪事實未經起訴，且與本件恐嚇罪為數罪關係，本院無
    從並為審理，附此敘明。
據上論斷，應依刑事訴訟法第二百九十九條第一項前段、第三百條，刑法第四十七條
、第三百零五條、第三十八條第一項第二款，罰金罰鍰提高標準條例第一條前段，判
決如主文。本案經檢察官李學玨到庭執行職務。
中      華      民      國       八十九    年    二     月    二十九    日
                                臺灣士林地方法院刑事第二庭
                                      法  官  楊  迺  伶
右正本證明與原本無異。
如不服本判決，應於判決送達後十日內，向本院提出上訴狀。
                                      書記官  趙  彩  彤
中      華      民國       八十九    年    二     月    二十九    日
附論罪科刑依據之法條：
刑法第三百零五條：
以加害生命、身體、自由、名譽、財產之事恐嚇他人，致生危害於安全者，處二年以
下有期徒刑、拘役或三百元以下罰金。


司法院資訊處製作；財團法人民間司法改革基金會備份。
